臺灣高等法院民事判決　　　　　　　　　 九十年度重勞上字第九號
　　上　訴　人　甲○○
　　　　　　　　　　　　送達代.
　　複　代理人　陳欽熙
　　法定代理人　鄭世華
右當事人間請求損害賠償事件，上訴人對於中華民國九十年六月十一日臺灣臺北地方
法院第一審判決（八十九年度勞訴字第七十七號），提起上訴，本院判決如左：
　　主　　　文
上訴駁回。
第二審訴訟費用由上訴人負擔。
　　事　　　實
甲、上訴人方面：
一、聲明：(一)原判決廢棄。
　　　　　(二)被上訴人應給付上訴人新台幣（以下同）一千萬元及自起訴狀繕本送達
            翌日起至清償日止，按年利率百分之五計算之利息。
　　　　　(三)第一、二審訴訟費用由被上訴人負擔。
　　　　　(四)願供擔保，請求宣告假執行。
二、陳述：除與原審判決所記載者相同，予以引用外，補稱：
　(一)證人陳韋升係被上訴人公司之分公司經理，係其受僱人，立場偏頗，為加害人張
    寶蓮之直接上級主管，其八十七年六月二十九日所具說明書承認監督不週，負有
    受被上訴人求償或處分之責，證詞不足採信。
　(二)八十七年二月十七日委託陳道申律師僅係了解系爭股票是否遭盜賣，而非確認有
　　被侵權事實，八十七年六月二十五日之陳情書目的亦在查詢系爭股票所在，上訴
　　人係在八十七年六月二十九日接獲陳韋升之說明書後，始知系爭股票已遭張寶蓮
　　盜賣，故未逾二年之消滅時效期間。
乙、被上訴人方面：
一、聲明：求為判決如主文所示。
二、其陳述與原審判決所記載者相同，茲引用之。
　　理　　　由
一、上訴人起訴主張：上訴人於民國八十六年六、七月間，陸續委託被上訴人之萬華
    分公司營業員張寶蓮，以訴外人黃文騰、黃淑芬帳戶名義，買進台灣富綢紡織公
    司股票（以下簡稱台富股票）壹千張（又稱九百二十九張），經上訴人先後匯款
    至上開帳戶共計一千四百五十五萬元，嗣張寶蓮告訴上訴人，其於八十六年十月
    四日至十八日請假期間，委託該分公司經理陳韋升（原名陳永彬）保管上開股票
    ，詎料竟遭陳韋升所盜賣，陳韋升及張寶蓮為被上訴人之受僱人，上訴人因其受
　　僱人之侵權行為致遭受損害一千三百四十萬元，上訴人於八十七年六月二十九日
　　接獲陳韋升出具之說明書方知被上訴人等為侵權行為之事實，為此於八十九年六
　　月二十八日依民法第一百八十八條第一項規定，請求命被上訴人賠償損害金一千
　　萬元及自起訴狀繕本送達翌日起至清償日止按年利率百分之五計算之利息之判決
　　。
　　被上訴人則以：張寶蓮、陳韋升雖為被上訴人之受僱人，惟其職務範圍為辦理有
    價證券之買賣、開戶、推介、申報、結算、交割等，依證券商負責人與業務人員
　　管理規則第十六條第六至十三款等規定，證券商之業務人員不得利用客戶名義或
　　帳戶買賣有價證券；不得以他人或親屬名義供客戶買賣有價證券；辦理受託買賣
　　有價證券時，不得有隱瞞、詐騙或其他足以致誤信之行為；不得挪用或代用客戶
　　保管有價證券、款項、印鑑及存摺；不得未依據客戶委託事項及條件，執行有價
　　證券之買賣。被上訴人平常選任及監督營業員及經理，對其品德性格、專業知識
　　各方面盡相當之注意，且一再告知不得挪用或代客戶保管有價證券、款項、印鑑
　　及存摺，不得未依據客戶委託事項及條件，執行有價證券之買賣，張寶蓮、陳韋
　　升違反上開規定之行為，顯然非執行職務之範圍，且經被上訴人明白禁止及限制
　　，被上訴人自不須對渠等行為負責。上訴人於開戶買賣股票時，曾簽訂聲明書，
　　聲明不將印鑑或委託買進之股票或買進報告書第二聯或股票送集中保管之存摺或
　　賣出股票之價金或其他款券，存放於被上訴人公司之員工處，並不得與被上訴人
　　公司員工有借貸款項或股票之情事，否則若發生糾葛或損害，應由上訴人自行負
　　責，與被上訴人無關。上訴人明知委託被上訴人之受僱人保管存摺、印鑑為被上
　　訴人所禁止，且非營業員之業務範圍，應自負其責，且違反上開聲明所致之損害
　　，同意免除對被上訴人之損害賠償請求權。又上訴人遲至八十九年六月二十八日
　　始向原審起訴，已逾民法第一百九十七條第一項所定二年消滅時效期間，其請求
　　無理由等語，資為抗辯。
二、本件上訴人主張訴外人張寶蓮和陳韋升為被上訴人分公司之受僱人，上訴人有於
　　被上訴人分公司開戶買賣股票，上訴人曾於八十六年一至六月間匯款至訴外人黃
　　淑芬、黃文騰帳戶共計一千四百五十五萬元之事實，業據其提出黃淑芬世華銀行
　　帳戶及存款明細表、第一商業銀行匯款通知書、匯款申請書、呂重九收據為證，
　　且為被上訴人所不爭執，自堪採信。惟上訴人主張其先後以黃文騰、黃淑芬名義
　　購入台富股票九百二十九張，又稱買進一千零七十六張，嗣經張寶蓮告知前開股
    票於八十六年十月四日至十八日請假期間委託該分公司經理陳韋升（原名陳永彬
    ）保管時遭其盜賣，致遭受有新台幣一千三百四十萬元之損害部分，雖據其提出
　　張寶蓮及陳韋升之說明書、告訴狀、股票交易明細表、律師函、對帳單等影本為
　　證，但為被上訴人所否認。經查：
　(一)本件被上訴人抗辯，被上訴人公司萬華分公司經理陳韋升、營業員張寶蓮，其職
　　務範圍係辦理有價證券之買賣、開戶、推介、申報、結算、交割等事務。不得利
　　用客戶名義或帳戶買賣有價證券，以他人或親屬名義供客戶買賣有價證券，不得
　　辦理受託買賣有價證券時，有隱瞞、詐騙或其他足以致誤信之行為，不得挪用或
　　代客戶保管有價證券、款項、印鑑及存摺，不得未依據客戶委託事項及條件，執
　　行有價證券之買賣。此有證券交易法施行細則第九條第三款之規定及證券商負責
　　人與業務人員管理規則第十六條第六至十三款之規定可憑。且上訴人於被上訴人
　　公司開戶買賣股票時，曾於八十五年十一月二十六日立具聲明書一紙交付被上訴
　　人，內載「立書人並聲明，不將上開印鑑或委託買進之股票或買進報告書第二聯
　　或股票送存集中保管之存摺或賣出股票之價金或其他款券，存放於貴公司之員工
　　處，並不得與貴公司員工有借貸款項或股票之情事，否則若發生糾葛或損害，悉
　　由立書人自行負責，概與貴公司無涉」等語，有被上訴人所提出上開聲明書影本
　　可憑，並為上訴人所不爭執。且黃淑芬於原審到庭結證證明其帳戶進出與被上訴
　　人無關，不是受被上訴人要求開帳戶供被上訴人提供客戶買賣股票，而是借帳戶
　　給張寶蓮使用，後來因張寶蓮積欠其款項，乃同意將該帳戶內之台富股票等供其
　　處分抵帳，賣股票的錢，沒有一筆流入張寶蓮或陳韋升或被上訴人帳戶，賣股票
　　是找張寶蓮之職務代理人，其職務代理人不是陳韋升等語（參見原審卷第二四一
　　至二四三頁筆錄）。陳韋升於原審亦結證稱：我不是張寶蓮的職務代理人，我完
　　全沒有經手上訴人之股票，不可能賣掉其股票。八十七年六月二十九日上訴人找
　　我到長安東路嵐山咖啡廳後，來了十二個人開三部車，請我去貓空山上泡茶，其
　　中有幾個人對我不和善，口頭上施壓，所以寫了說明書，八十六年十月中旬以後
　　，張寶蓮發函辭職，上訴人多次要求賠償，都是上訴人主張被上訴人應賠償，被
　　上訴人沒有同意等語（參見原審卷一四二至一四五頁筆錄），足證被上訴人之抗
　　辯，堪予採信。被上訴人私自將買入股票交張寶蓮保管，縱有股票被張寶蓮盜賣
　　，依前開說明，亦非張寶蓮營業行為，況依上訴人所出具聲明書約定內容，其應
　　自行負責，與被上訴人公司無涉，上訴人之請求，自屬無理由，不應准許。
　(二)次按台富股票至今仍在股票公開交易市場流通，為公眾周知之事實，屬於種類之
    物，而非特定物。依民法第二百十三條第一項規定，負損害賠償責任者，除法律
    另有規定或契約另有訂定外，應回復他方損害發生前之原狀。此乃我民法規定損
　　害賠償應以回復損害發生前之原狀為原則也。倘非經債權人定相當期限催告其應
　　回復原狀後，逾期不為回復時，或不能回復或回復顯有重大困難者，始得依同法
　　第二百十四條、第二百十五條規定，請求以金錢賠償其損害，或兩造間契約另有
　　訂定，否則不得逕行請求金錢賠償。本件上訴人之主張縱為真實，既非不能請求
　　被上訴人自集中交易市場買回其所持有之同種類、同數量之台富股票，其逕行請
　　求金錢賠償其損害，亦有未合，其訴仍屬無理由，不應准許。
　(三)末按因侵權行為所生之損害賠償請求權，依民法第一百九十七條第一項前段規定
    ，自請求權人知有損害及賠償義務人時起，二年間不行使而消滅。又消滅時效，
    自請求權可行使時起算，同法第一百二十八條前段亦有規定。請求權人若實際知
　　悉損害及賠償義務人，且無不能行使之障礙情形，其時效應即起算。並不以賠償
　　義務人坦承有侵權行為之事實，或以請求權人確定賠償義務人之責任為必要。上
    訴人主張之侵權行為縱為真實，依陳韋升所證，八十六年十月中旬上訴人就到被
    上訴人公司瞭解張寶蓮買賣股票事情，並於該年十月下旬張寶蓮辭職後，迄八十
　　八年六月屢次到被上訴人公司要求被上訴人賠償等情外，被上訴人亦提出八十七
　　年二月十七日上訴人委託陳道申律師到被上訴人公司要求其賠償受僱人張寶蓮、
　　陳韋升盜賣該股票之損害時，所出示名片及所寫字據為證外。上訴人並於八十七
　　年六月二十五日出具陳情書主張該股票由張寶蓮交陳韋升保管時被盜賣，受損害
　　二千五百萬元要求被上訴人出面解決，有該陳情書可憑，上訴人對前開文書之真
　　正亦不爭執，故被上訴人抗辯本件侵權行為損害賠償請求權之消滅時效，至遲於
　　八十七年六月二十五日上訴人書寫陳情書時已知有損害及賠償義務人，且無不能
　　行使之障礙情形，時效開始起算，至八十九年六月二十五日屆滿二年。上訴人於
　　八十九年六月二十八日向原審提起本訴時，已罹於消滅時效，自堪採信。從而被
　　上訴人拒絕賠償，其抗辯亦屬有理由。上訴人雖主張陳韋升係於八十七年六月二
　　十九日始書立說明書方知被上訴人侵權行為之事實云云，不足採取。又其於八十
　　八年六月前雖多次請求被上訴人賠償損害，而生中斷時效之效果，但既未於請求
　　後六個月內起訴，依民法第一百二十九條第一項第一款、第一百三十條規定，視
　　為不中斷，故上訴人主張其提起本訴，時效尚未消滅，亦無可採。
　　綜上所述，原審認上訴人之訴及其假執行之聲請，均無理由，因而予以駁回，核
　　屬正當。上訴意旨仍執前詞聲明不服，請求廢棄改判，其上訴自應認為無理由，
　　予以駁回。
三、據上論結，本件上訴為無理由，依民事訴訟法第四百四十九條第一項、第七十八
　　條判決如主文。
中　　　華　　　民　　　國　　九十一　　年　　　一　　　月　　　二　　　日
　　　　　　　　　　　 　　　 臺灣高等法院民事第二庭
　　　　　　　　　　　　　        審判長法　官　尤　豐　彥
　　　　　　　　　　　　　　　　        法　官　魏　麗　娟
　　　　　　　　　　　　　　　　        法　官　梁　玉　芬
右正本係照原本作成。
如不服本判決，應於收受送達後二十日內向本院提出上訴書狀，其未表明上訴理由者
，應於提出上訴後二十日內向本院補提理由書狀（均須按他造當事人之人數附繕本）
上訴時應提出委任律師或具有律師資格之人之委任狀；委任有律師資格者，另應附具
律師及格證書及釋明委任人與受任人有民事訴訟法第四百六十六條之一第一項但書或
第二項（詳附註）所定關係之釋明文書影本。
中　　　華　　　民　　　國　　九十一　　年　　　一　　　月　　　四　　　日
　　　　　　　　　　　　　　　　　　　　書記官　鄭　麗　兒
附註：
民事訴訟法第四百六十六條之一（第一項、第二項）：
對於第二審判決上訴，上訴人應委任律師為訴訟代理人。但上訴人或其法定代理人具
有律師資格者，不在此限。
上訴人之配偶、三親等內之血親、二親等內之姻親，或上訴人為法人、中央或地方機
關時，其所屬專任人員具有律師資格並經法院認為適當者，亦得為第三審訴訟代理人
。
